【裁判字號】    99,交簡上,15
【裁判日期】    990723
【裁判案由】    公共危險
【裁判全文】
臺灣新竹地方法院刑事判決            99年度交簡上字第15號
上  訴  人  臺灣新竹地方法院檢察署檢察官
被      告  甲○○
上列上訴人因公共危險案件，不服本院新竹簡易庭99年度審竹交
簡字第220 號，中華民國99年3 月19日所為之第一審簡易判決（
原聲請簡易判決處刑案號：99年度速偵字第457 號）提起上訴，
本院管轄第二審之合議庭判決如下：
    主  文
上訴駁回。
    事  實
一、甲○○於民國99年2 月25日23時許，因朋友邀約唱歌，而在
    新竹市○區○○路2 段新竹高工對面某卡拉ok店歡唱，並飲
    用啤酒3 瓶後，明知酒後吐氣所含酒精成分超過每公升0.25
    毫克以上者不得駕車，且其反應趨緩，已達不能安全駕駛動
    力交通工具之程度，竟仍執意於翌日（26日）凌晨1 時許，
    騎乘車牌號碼BJ9 —119 號機車，離開上址前往新竹市大遠
    百百貨公司對面其兄長住處，嗣於同日2 時許，行經新竹市
    ○區○○路與文化街口時，為警攔檢，於同日2 時22分許，
    為警測得其呼氣中所含酒精濃度達每公升0.89毫克，始悉上
    情。
二、案經新竹市警察局第二分局報告臺灣新竹地方法院檢察署檢
    察官偵查聲請簡易判決處刑。
    理  由
一、按本案認定事實所引用之文書證據、物證等證據，並無證據
    證明係公務員違背法定程序所取得，亦無刑事訴訟法第159
    條之4 之顯有不可信之情況與不得作為證據之情形，本院斟
    酌本案卷內之證據並非非法取得，亦無證明力明顯過低之情
    形，且經本院於審判期日依法進行證據之調查、辯論，被告
    於訴訟上之程序權，已受保障，前揭各該證據，均得採為證
    據，先予敘明。
二、上開飲酒後騎乘機車之事實，業經被告甲○○於警詢、偵查
    、本院準備及審理程序時均坦白承認在卷（見臺灣新竹地方
    法院檢察署99年度速偵字第457 號偵查卷，下稱偵卷，第6-
    7 、19頁，本院簡上卷第14反面、20頁反面），且被告於99
    年2 月26日凌晨2 時22分許，經警檢測其吐氣所含酒精濃度
    為每公升0.89毫克，有酒精濃度測定紀錄表、新竹市政府警
    察局舉發違反道路交通管理事件通知單各1 份在卷可參（見
    偵卷第11頁）。又被告於查獲、測試或訊問過程中，有對員
    警指揮或交通號誌無反應或遲緩，駕駛判斷力，顯然欠佳、
    駕駛有蛇行，車身搖擺不定，轉彎半徑過大或過小等駕駛操
    控力欠佳情形，並有語無倫次、含糊不清、意識模糊、注意
    力無法集中、多話之跡象，有刑法第185 條之3 案件測試觀
    察紀錄表1 份足佐（見偵卷第9 頁），其查獲後之同日凌晨
    2 時30分許，經命其檢測直線步行10公尺後請其迴轉走回原
    地，有步行時左右搖晃，身軀無法保持平衡腳離開測試的直
    線；雙腳併攏，兩手緊貼大腿將1 腳向前抬高離地15公分，
    並停止不動30秒，有身體前後或左右搖擺不定，用手臂來保
    持平衡；雙腳併攏，雙手向前平伸、閉眼、輪流使用左右手
    的食指指尖觸摸鼻尖，有無法閉上眼睛或無法以手指碰觸到
    鼻尖；閉雙眼、30秒內朗誦阿拉伯數字，由1001到1030，有
    數錯數目或無法於30秒內朗誦完畢；用筆在2 個同心圓之間
    的0.5 公分環狀帶內，畫另1 圓，有畫圓圈不完整、不連續
    或畫在指定範圍外等檢測項目檢測不合格之情狀，亦有汽機
    車駕駛人酒後生理協調平衡檢測紀錄表1 份附卷可稽（見偵
    卷第10頁），足以佐證被告確已達不能安全駕駛動力交通工
    具之狀態甚明。綜上所述，本件事證明確，被告酒醉駕車犯
    行，堪予認定，自應依法予以論科。
三、核被告所為，係犯刑法第185條之3之服用酒類，不能安全駕
    駛動力交通工具而駕駛罪。原審認被告犯行事證明確，適用
    刑法第185 條之3 、第41條第1 項前段、第74條第1 項第1
    款、第2 項第5 款、第93條第1 項第2 款、刑法施行法第1
    條之1 第1 項之規定，判處被告有期徒刑3 月，如易科罰金
    ，以1,000 元折算1 日，量刑上審酌被告呼氣酒精濃度測定
    值、有2 次酒醉駕車前科之素行狀況、智識程度、犯罪後態
    度、其行為對交通安全所造成不利影響等一切情狀，及被告
    前未曾因故意犯罪受有期徒刑以上刑之宣告，併宣告緩刑2
    年，且認其守法觀念有待加強，為使其習得正確之法律概念
    並遏止被告仍有酒醉後駕車之可能，及時刻記取酒醉後駕車
    係不法之行為，有加強對被告追蹤、考核及輔導之必要，又
    為促使被告日後得以知曉尊重法治，及為期被告於服務社會
    中得導正其偏差行為與觀念，併依刑法第74條第2 項第5 款
    之規定，諭知被告應向指定之政府機關、政府機構、行政法
    人、社區或其他符合公益目的之機構或團體，提供80小時之
    義務勞務，且依刑法第93條第1 項第2 款諭知緩刑期內付保
    護管束，期能使被告於義務勞務過程及保護管束期間，確切
    明瞭其行為之不當與危險性，並培養正確法治觀念，認此當
    較僅給予被告罰金、或處以拘役、6 個月以下有期徒刑而得
    易科罰金甚或拘束其身體自由之刑罰，更能達到法律制定之
    目的，核其認事用法均無違誤。
四、上訴意旨雖以：被告前已有2 次酒後駕車前科紀錄，分別經
    本院判處罰金銀元12,000元、銀元8000元，已據原審判決敘
    明在卷，則被告本次再犯，在在顯示被告法治觀念淡薄、輕
    忽漠視人身安全、以及可佐前開2 次之刑罰並無足以收效、
    無法使被告得到警惕，以致於3 犯本件酒後駕車犯行。原審
    判決並未為任何調查，何以認定被告「因一時失慮酒後駕車
    致罹刑章，經此偵查程序及科刑之教訓後，應知所警惕，相
    信不會再犯」，證據為何？何以認「以暫不執行為適當」而
    予以緩刑之宣告？原審宣告緩刑，自有不當。為此難認原判
    決妥適，請撤銷原判決，另判處被告有期徒刑3 月云云。惟
    查：按量刑之輕重及緩刑之宣告，係事實審法院得依職權自
    由裁量之事項，茍已斟酌刑法第57條各款所列情狀而未逾越
    法定刑度，則不得遽指為違法；又刑罰之量定屬法院自由裁
    量之職權行使，但仍應審酌刑法第57條所列各款事由及一切
    情狀，為酌量輕重之標準，並非漫無限制，在同一犯罪事實
    與情節，如別無其他加重或減輕之原因，下級法院量定之刑
    ，亦無過重或失輕之不當情形，則上級法院對於下級法院之
    職權行使，原則上應予尊重（最高法院72年臺上字第6696號
    判例、85年度臺上字第2446號判決意旨參照）。由上可知法
    律固賦予法官自由裁量權，但此項裁量權之行使，並非得以
    任意或自由為之，仍應受一般法律原則之拘束，必須符合法
    律授權之目的，並受法律秩序之理念、法律感情及慣例所規
    範，法官量刑權雖係受法律拘束之裁量原則，但其內涵仍將
    因各法官之理念、價值觀、法學教育背景之不同而異，是以
    自由裁量之界限仍難有客觀之解答，端賴法官於個案審判時
    ，依個案事由加以審酌，若無裁量濫用情事，難謂有不當之
    處。而原審就被告本次犯行，量處有期徒刑3 月，並諭知易
    科罰金之折算標準，並未逾越上開法律規定之範圍，亦無濫
    用權限之情事，尚難謂有何違法可言。且被告於本院準備程
    序、審判程序當庭一再表明知錯，以後不會再飲酒騎車等語
    ，並供稱本案係因還在過年，因朋友邀約唱歌沒想到又喝酒
    ，而被告犯罪時之99年2 月25日為農曆正月12日，係在習俗
    上以元宵節為界之過年期間，堪認其確因過年期間之喜慶氣
    氛下，一時失慮所致，並深具悔意且一再表示不會再犯，而
    原審已考量被告前有2 次酒後不能安全駕駛之前科，且被告
    前2 次酒後不能安全駕駛罪，分別係在92年間、94年間所犯
    ，並分別在92年4 月25日經本院以92年度竹交簡字第249 號
    判處罰金12000 元、於94年2 月15日經本院以94年度竹北交
    簡字第56號判處罰金8000元，此有臺灣高等法院被告前案紀
    錄表在卷可考，本案雖屬3 犯，但距前案已逾5 年之時間，
    堪認前2 次之罰金刑確有足使被告生警惕之心，且本案經警
    查獲後，被告對其酒後駕車之事實於警詢、偵查時均坦承在
    卷，態度良好，是原審基此考量，科以上開刑罰，並判處較
    前案罰金刑較重之有期徒刑3 月，已足收警惕之效。此外，
    原審已詳加說明何以暫不執行為適當，並希冀藉由被告於義
    務勞務過程及保護管束期間，確切明瞭其行為之不當與危險
    性，並培養正確法治觀念，認此當較僅給予被告罰金、或處
    以拘役、6 個月以下有期徒刑而得易科罰金甚或拘束其身體
    自由之刑罰，更能達到法律制定之目的，而為附條件之緩刑
    宣告。本院認原審為緩刑宣告之諭知，尚無恣意違法之處。
    綜上所述，本件原審認事用法並無不合，量刑亦屬妥適，上
    訴人上訴意旨難認有理由，應予駁回。
五、據上論斷，依刑事訴訟法第455 條之1 第1 項、第3 項、第
    368 條，判決如主文。
本案經檢察官陳建文到庭執行職務。
中    華    民    國    99    年    7     月    23    日
                交通法庭  審判長法  官  黃惠玲
                                法  官  蔡欣怡
                                法  官  林佑珊
以上正本證明與原本無異。
不得上訴。
中    華    民    國    99    年    7     月    23    日
                                書記官  張懿中
附錄本案論罪科刑法條全文：
刑法第185 條之3 ：
服用毒品、麻醉藥品、酒類或其他相類之物，不能安全駕駛動力
交通工具而駕駛者，處1 年以下有期徒刑、拘役或科或併科15萬
元以下罰金。

司法院資訊處製作；財團法人民間司法改革基金會備份。
